臺灣基隆地方法院基隆簡易庭小額民事判決
111年度基小字第2086號
原      告  新光產物保險股份有限公司

法定代理人  吳昕紘  
訴訟代理人  黃品豪  
            郭川珽  
被      告  塗文良  

上列當事人間損害賠償事件，本院於民國111年9月29日言詞辯論
終結，判決如下：
    主  文
被告應給付原告新臺幣陸仟肆佰參拾壹元，及自民國一百一十一
年八月十七日起至清償日止，按週年利率百分之五計算之利息。
原告其餘之訴駁回。
訴訟費用新臺幣壹仟元，其中新臺幣玖佰肆拾玖元由被告負擔，
餘由原告負擔。
本判決原告勝訴部分得假執行，但被告如以新臺幣陸仟肆佰參拾
壹元為原告預供擔保，得免為假執行。
    事實及理由
一、被告經本院合法通知，未於言詞辯論期日到場，核無民事訴
    訟法第386條所列各款情形，爰依同法第436條之23、第436
    條第2項、第385條第1項前段規定，准原告訴訟代理人之聲
    請，由其一造辯論而為判決。
二、原告起訴主張：
　　被告於民國110年6月1日下午3時44分許，騎乘車號000-000
    號普通重型機車（下稱系爭機車），行經基隆市義七路9巷
    口接義七路口處時，因停車後退不慎，致碰撞原告承保訴外
    人蔡秀欽所有之ATZ-0556號自用小客車（下稱系爭車輛），
    造成系爭車輛受損，因系爭車輛已經訴外人蔡秀欽向原告投
    保車體損失險，上開保險事故發生在保險期間，原告遂依保
    險契約之約定，給付系爭車輛必要修復費用總計新臺幣（下
    同）6,775元(含工資1,875元、塗裝4,425元、零件475元)，
    原告爰依保險法第53條第1項之規定取得代位權，並依民法
    第184條第1項前段、第191之2條前段、第196條規定提起本
    件訴訟。並聲明：被告應給付原告6,775元及自起訴狀繕本
    送達翌日起至清償日止按年率百分之五計算之利息。訴訟費
    用由被告負擔。
三、被告答辯：
　　被告經合法通知，未於言詞辯論期日到場，亦未提出書狀為
    任何聲明或陳述。
四、本院之判斷：　
  ㈠被告於民國110年6月1日下午3時44分許，騎乘車系爭機車，
    行經基隆市義七路9巷口接義七路口處時，因停車後退不慎
    ，致碰撞原告承保訴外人蔡秀欽所有之系爭車輛，造成系爭
    車輛受損等事實，業據提出基隆市警察局道路交通事故當事
    人登記聯單、系爭車輛行車執照影本、車損照片影本、固德
    汽車股份有限公司估價單影本及固德汽車股份有限公司統一
    發票影本為證，且經本院依職權向基隆市警察局第二分局調
    閱本件交通事故資料（含基隆市警察局道路交通事故當事人
    登記聯單、A3類道路交通事故調查報告表、道路交通事故照
    片影本）附卷可憑，且為被告所不爭執，應認原告之主張為
    真實。
  ㈡按汽車倒車時，應顯示燈光或手勢後，謹慎緩慢後倒，並應
    注意其他車輛及行人，道路交通安全規則第110條第1項第2
    款定有明文。查本件被告駕駛系爭機車行經上開地點，因倒
    車未注意後方狀況，不慎與原告承保訴外人蔡秀欽所有之系
    爭車輛發生碰撞，致系爭車輛右前車鈑金有刮傷情形，此有
    A3類道路交通事故調查報告表、道路交通事故照片影本在卷
    可佐，堪認被告係有過失，且其過失行為與系爭車輛受損結
    果有相當因果關係，被告對系爭車輛所受損害應負侵權行為
    損害賠償責任。
  ㈢第按負損害賠償責任者，除法律另有規定或契約另有訂定外
    ，應回復他方損害發生前之原狀；第1項情形，債權人得請
    求支付回復原狀所必要之費用，以代回復原狀，民法第213
    條第1項、第3項定有明文。再按物被毀損時，被害人除得依
    民法第196條請求賠償外，並不排除民法第213條至第215條
    之適用。依民法第196條請求賠償物被毀損所減少之價額，
    得以修復費用為估定之標準，但以必要者為限（例如：修理
    材料以新品換舊品，應予折舊）。被害人如能證明其物因毀
    損所減少之價額，超過必要之修復費用時，就其差額，仍得
    請求賠償（最高法院77年度第9次民事庭會議決議(一)參照
    ）。查原告主張系爭車輛之修復費用為6,775元(含工資1,87
    5元、塗裝4,425元、零件475元)，業據提出固德汽車股份有
    限公司估價單影本及固德汽車股份有限公司統一發票影本等
    件為證，而系爭車輛乃107年8月出廠，不知其確切之出廠日
    期，故推定系爭車輛為107年8月15日出廠，是自107年8月15
    日起，至系爭車禍發生日即110年6月1日止，系爭車輛之使
    用時間為2年9個月又17日。再參考行政院公布之固定資產耐
    用年數表，其他業用客車耐用年數為五年（財政部87年1月1
    5日台財稅字第870000472號函附之固定資產耐用年數表參看
    ），依定率遞減法計算，系爭車輛之零件部分，每年折舊千
    分之三六九，是依營利事業所得稅查核準則第95條第6款、
    第8款：「固定資產提列折舊採用定率遞減法者，以一年為
    計算單位，其使用期間未滿一年者，按實際使用之月數相當
    於全年之比例計算之，不滿一月者，以月計」之方法核算，
    是原告主張之修理材料費用即零件費用475元，於扣除折舊
    後，其殘值為131元（計算式如附表所示）。加上不應計列
    折舊之工資1,875元、塗裝4,425元，則修復系爭車輛之必要
    費用應為6,431元（1,875元＋4,425元＋131元＝6,431元）。
　㈣末按被保險人因保險人應負保險責任之損失發生，而對第三
    人有損害賠償請求權者，保險人得於給付保險金後代位行使
    被保險人對於第三人之請求權，保險法第53條第1項前段定
    有明文。此項法定代位權之行使，有債權移轉之效果，故於
    保險人給付賠償金額後，被保險人對於第三人之請求權即移
    轉於保險人。又按給付無確定期限者，債務人於債權人得請
    求給付時，經其催告而未為給付，自受催告時起，負遲延責
    任。其經債權人起訴而送達訴狀，與催告有同一之效力；遲
    延之債務，以支付金錢為標的者，債權人得請求依法定利率
    計算之遲延利息；應付利息之債務，其利率未經約定，亦無
    法律可據者，週年利率為百分之5，民法第229條第2項、第2
    33條第1項前段、第203條分別定有明文。本件原告請求被告
    給付損害賠償額之債權，並無確定期限，應自被告受催告時
    起，始負遲延責任。從而，原告依侵權行為法律關係，請求
    被告賠償6,431元，及自起訴狀繕本送達之翌日即111年8月1
    7日起至清償日止，按週年利率百分之5計算之法定遲延利息
    ，自屬有據，應予准許。逾此範圍，則無理由，不應准許。
五、綜上所述，原告基於侵權行為及保險代位求償之法律關係，
    請求被告給付6,431元及自起訴狀繕本送達翌日即111年8月1
    7日起至清償日止，按週年利率百分之5計算之利息，為有理
    由，應予准許；逾上開範圍之請求，為無理由，應予駁回。
六、本件事證已臻明確，兩造其餘攻擊防禦方法，於本判決結果
    不生影響，爰不一一論述。
七、本件係適用小額程序為被告敗訴之判決，依民事訴訟法第43
    6條之20規定，應依職權宣告假執行，併酌情宣告被告預供
    相當之擔保金額後，得免為假執行。
八、本件訴訟費用即第一審裁判費1,000元，由被告負擔949元（
    計算式：1,000元×6,431元/6,775元＝949元，元以下四捨五
    入），餘由原告負擔。
九、據上論結，本件原告之訴為一部有理由、一部無理由，依民
    事訴訟法436條之12、第436條之23、第436條之19第1項、第
    436條之20、第436條第2項、第385條第1項前段、第392條第
    2項、第79條、第87條第1項判決如主文。
中　　華　　民　　國　　111 　年　　9 　　月　　30　　日
                  基隆簡易庭法　官　周裕暐　　　　　
以上正本係照原本作成。
對於本件判決如有不服，應於收受送達後20日內向本院提出上訴
書狀，上訴於本院合議庭，並按他造當事人之人數附具繕本。
當事人之上訴，非以判決違背法令為理由不得為之，上訴狀應記
載上訴理由，表明下列各款事項：
(一)原判決所違背之法令及其具體內容。
(二)依訴訟資料可認為原判決有違背法令之具體事實。
中　　華　　民　　國　　111 　年　　9 　　月　　30　　日
                            書記官　謝佩芸
附表
-----
折舊時間           金額
第1年折舊值        475×0.369=175
第1年折舊後價值    475-175=300
第2年折舊值        300×0.369=111
第2年折舊後價值    300-111=189
第3年折舊值        189×0.369×(10/12)=58
第3年折舊後價值    189-58=131